臺灣板橋地方法院刑事判決　　　　　　　95年度易字第2598號
公　訴　人　臺灣板橋地方法院檢察署檢察官
被　　　告　甲○○
選任辯護人　陳佳瑤　律師
　　　　　　陳筱屏　律師
　　　　　　鄭凱鴻　律師
上列被告因妨害自由案件，經檢察官提起公訴（95年度偵續字第
401 號），本院判決如下：
    主  文
甲○○無罪。
    理  由
一、起訴意旨認被告甲○○與任職臺北縣二重國民中學（下稱二
    重國中）之護理師邱惠芳為朋友，因邱惠芳與前任職同校之
    教師兼衛生組長即告訴人丙○○因故致生嫌隙，詎被告得悉
    此情後，竟基於恐嚇之犯意，於95年3 月13日上午9 時19分
    許、同月16日下午5 時17分許，以其所有門號0000000000號
    行動電話撥打電話至二重國中門號00-00000000 號總機轉接
    64號分機，以臺語向接聽電話之告訴人恫稱：出門要小心，
    不然會被蓋布袋，會被斷手斷角，以加害生命、身體之事，
    恐嚇丙○○，致告訴人心生畏懼，並危害告訴人之安全，因
    認被告涉犯刑法第305 條之恐嚇罪嫌。
二、按犯罪事實應依證據認定之，無證據不得認定犯罪事實；不
    能證明被告犯罪者，應諭知無罪之判決，刑事訴訟法第154
    條第2 項、第301 條第1 項分別定有明文。又事實之認定應
    憑證據，如未能發現相當證據，或證據不足以證明，自不能
    以推測或擬制之方法為裁判基礎；認定犯罪事實所憑之證據
    ，雖不以直接證據為限，間接證據亦包括在內，然無論直接
    或接接證據，其為訴訟上之證明，須於通常一般之人均不致
    於有所懷疑，而確信其為真實之程度者，始得據之為有罪之
    認定，倘其證明尚未達到此一程度，而有合理性懷疑之存在
    時，即無從為有罪之認定；再告訴人之告訴，係以使被告受
    刑事訴追為目的，是其陳述是否與事實相符，仍應調查其他
    證據以資審認，有最高法院40年台上字第86號、76年台上字
    第4986號、52年台上字第1300號判例可資參照。
三、訊據被告對於其與邱惠芳為朋友關係，其所有門號00000000
    00號行動電話，曾於95年3 月13日上午9 時19分許、同月16
    日下午5 時17分許撥打電話至二重國中等情，並不爭執，惟
    堅詞否認犯罪，並辯稱：其於前揭時間撥打電話至二重國中
    ，均由邱惠芳接聽，雙方係討論護理活動之相關業務，其不
    認識告訴人，上開電話並非告訴人接聽，故不可能恐嚇告訴
    人等語。
四、經查：
  (一)告訴人曾於95年3 月13日上午及同月16日下午某時，在二重
    國中渠使用之電話分機，各接獲1 通恐嚇電話，以臺語對渠
    恫稱：要渠出門小心，小心斷手斷腳，伊知悉渠子在新莊，
    要渠之子亦小心等情，迭經告訴人於警詢、偵查及本院審理
    時指訴綦詳，並有證人丁○○、乙○○於95年9 月11日偵查
    中及本院審理時之證述可稽，是此部分，應可信真實。
  (二)證人乙○○於本院中，雖初稱被告之聲音與恐嚇電話內之聲
    音類似，然旋稱無法確定（參見本審卷第54頁），伊既未能
    確信二者聲音相同或類似，則不得祗以此逕而推認被告即本
    件恐嚇犯行之實行者。以本件言之，告訴人為本件之被害人
    ，且前後親自聽聞恐嚇電話內容2 次，故渠對加害者之聲音
    應最為深刻。查告訴人於95年3 月13日警詢及同年5 月9 日
    偵查中，並非指涉被告為恐嚇之人（參見95年度偵字第1103
    2 號偵查卷第3 頁、第25頁），又前於95年6 月13日偵查中
    ，即已確認被告之聲音與恐嚇電話內容「不像」（參見95年
    度偵字第11 032號偵查卷第46頁），於同年10月17日偵查中
    ，復認恐嚇電話聲音並非被告之聲音（參見95年度偵續字第
    401 號偵查卷第31頁），迄本院審理時，仍無法確認恐嚇電
    話之聲音即係被告（參見本審卷第58頁）；而證人丁○○於
    本院亦證稱，被告之聲音與電話中之聲音「不太像」（參見
    本審卷第49頁），承此，已難遽謂被告有本件恐嚇犯行。
  (三)二重國中所申請之市內外線電話，計有00-00000000 、0000
    0000、00000000、00000000、00000000、00000000、000000
    00、00000000、00000000、00000000、00000000、00000000
    、00000000、00000000等14線，全部電話外線均非固定之總
    機代表號，任一外線均可撥打至該校，並未區分何支電話為
    總機，惟00000000、00000000、00000000、00000000等4 條
    外線可轉接至校內任一分機，撥打至該校之外線，在話機上
    無固定顯示之外線燈號鍵等事實，已據該校於96年2 月12日
    以北二重中總字第0960000438號函覆本院至明。此與證人丁○○於本院中證述，由外線撥打至該校之電話，可能由4 線
    （證人誤述為5 線）外線電話中之任何1 支接通，並非固定
    由何線電話接入乙節（參見本卷院第50頁），要無扞格。秉
    此而論，除00000000門號外，並不排除本件恐嚇電話係由00
    000000、00000000、00000000等門號轉接至告訴人使用之分
    機，甚且，雖00000000、00000000、00000000、00000000等
    4 線外線可轉接至校內任一分機，然亦無證據可資證明此外
    之10線外線電話，即無法轉接至告訴人使用之分機。據此，
    起訴書徒以告訴人於95年3 月24日上午10時4 分55秒許，向
    中華電信股份有限公司（下稱中華電信公司）申請之門號00
    -00000000 通聯紀錄，及警方調閱之門號0000000000之雙向
    通聯調閱查詢單中（該通聯調閱查詢單並無同月16日之通聯
    ，以下為敘述之便，概以告訴人申請之通聯紀錄為說明），
    有被告於95年3 月13日上午9 時19分許、同月16日下午5 時
    17分許，以門號0000000000行動電話撥打至二重國中之紀錄
    ，即指被告涉犯本件罪嫌，無非係以二重國中之外線電話僅
    得藉由門號00-00000000 撥接至告訴人之分機為前提，而此
    實與事實未洽。
  (四)告訴人接獲第1 通恐嚇電話之時間為何，渠於本院中陳稱：
    渠可確定是95年3 月13日上午9 時某時，但詳細時間不清楚
    ，因於接到電話後，向校長報備，並至警局報案，並未記下
    當時時間等語（參見本院卷第59頁），基此，渠於95年3 月
    13日警詢及同年5 月9 日偵查中卻明確指稱，係該日上午9
    時30分許（參見95年度偵字第11032 號偵查卷第2 頁、第24
    頁），及於同年4 月19日警詢中，具體對被告提起告訴，指
    摘其所使用0000000000號行動電話，於同年3 月13日上午9
    時19分許電話中，對渠恐嚇（參見同上偵查卷第8 頁至第9
    頁），勾稽並非相符。查渠指訴，顯係本於前述渠向中華電
    信公司所調閱之該校00-00000000 號電話通聯紀錄，予以推
    測所得。此係以後見之證據，而自行選定特定通話時間，即
    指被告罪嫌，殊屬未當。
  (五)縱以告訴人前述所指，渠係於95年3 月13日上午9 時30分許
    接獲第1 通恐嚇電話，而被告亦坦承其曾於該日上午9 時19
    分許撥打電話至二重國中，但二者之時間，並非一致，不言
    而喻，其誤差且約10分鐘許。就此時間上之嚴重誤差，因之
    ，得否以被告曾於同年3 月13日上午之撥打電話行為，即可
    認告訴人指訴被告為實施本件第1 通恐嚇犯行之行為人，本
    非無疑。次以，細審00-00000000 之前開通聯紀錄，在前於
    95年3 月13日上午9 時19分許，最接近之電話紀錄為上午9
    時17分34秒許，由00-00000000 市內電話撥入，通話時間至
    9 時18分53秒，又密接於9 時19分許後之電話，則有於9時
    24分52秒許，由00-00000000 市內電話撥入，通話時間至9
    時30分24秒許，及於9 時29分16秒許，由00-00000000 市內
    電話撥入，通話時間至9 時33分20秒許（參見同上偵查卷第
    10頁，餘不贅列），茲告訴人指訴第1 通被恐嚇之時間約有
    前述之10分鐘誤差，則起訴書直指必係被告於95年3 月13
    日上午9 時19分許，撥打第1 通恐嚇告訴人之電話，自難遽
    信必為的論。遞查，二重國中同上外線電話，於95年3 月16
    日，在被告於下午5 時17分14秒許之電話後，緊接於下午5
    時20分49秒許，即有由00-00000000 號市內電話撥入，通話
    時間至下午5 時22分35秒許（參見同上偵查卷第14頁，餘亦
    不贅列）。以上種種，在在可徵告訴人屢陳：渠接獲第2 通
    恐嚇電話前後，並無其他電話撥入學校云云（參見95年度偵
    字第1103 2號偵查卷第25頁、95年度偵續字第401 號偵查卷
    第11頁），亦有瑕疵。
  (六)證人丁○○雖於本院中另證述：告訴人於95年3 月16日下午
    接獲恐嚇電話時，對伊使眼色，並將電話交由伊接聽，伊將
    之交予適返校之畢業學生乙○○接聽，當時電話顯示僅1 線
    通話，伊觀看時鐘，時間為5 時17分許等語（參見本院卷第
    47 頁） ，與證人乙○○在本院中所證：告訴人於是日下午
    接獲恐嚇電話，由丁○○接聽後，由伊接聽，伊恰回頭，見
    時鐘係在5 時18分，而當時電話僅顯示1 個燈號接通等語（
    參見本審卷第52頁至第53頁），並無矛盾。然以被告95年3
    月13 日 上午9 時19分許撥至二重國中之電話為例，上述通
    聯紀錄係載為37秒許，而依通聯調閱查詢單所載則為38秒（
    參見95 年 度偵字第11032 號偵查卷第10頁、第16頁），彼
    此即有不一致，以電腦紀錄之時間，尚有此不一之處，因此
    ，告訴人逕指其於接獲之2 通恐嚇電話時，是否即為渠逕自
    通聯紀錄中遽予認定者，或以證人丁○○、乙○○所見之時
    間，即可認定必為被告撥打之電話，實有研求餘地。
  (七)至告訴人再三指稱，被告於警詢時，先以其電話借他人使用
    云云為辯，否認撥打電話，嗣渠提示通聯紀錄後，始改稱其
    可能撥錯分機乙節（參見95年度偵續字第401 號偵查卷第9
    頁），查被告於95年4 月18日警詢時，警員問：「這些電話
    是不是你打的？」被告答：「這個時間點，我真的不敢確定
    。電話是我的。」警員問：「不敢確定，你這時候有沒有借
    給人家？」被告答：「有借過，『那你說哪一天？』」警員
    問：「我說這天有沒有借過人家？」被告答：「這天是‧‧
    ‧」警員問：「（翻卷宗之聲音）這通？你9 時18分有打、
    19 分 又打、23分又打、39分又打，這段時間應該很清楚？
    」被告答：「對。」警員問：「應該是沒有借給人家，對不
    對？」被告答：「對、對、對，這個是我的通聯紀錄，應該
    沒有錯。（下略）」以上對話，臺灣板橋地方法院檢察署已
    逐字勘驗警詢筆錄在卷（參見95年度偵續字第401 號偵查卷
    第21 頁） ，而綜合被告上述語意，不難發覺，其於回答警
    員曾借其所有之行動電話予他人使用時，實尚未特定於起訴
    書所載告訴人被恐嚇之時間，此當不可任意曲解，職此，證
    人即承辦警員林君毅於偵查中所述：在伊最初詢問被告時，
    被告回答曾將電話借予他人，嗣伊提示調閱之通聯調閱查詢
    單，再問是否係其撥打之電話，被告回答係其撥打，但表示
    係要找該校之學生，可能該人不在或其撥錯電話，此部分供
    述未記載於筆錄等語（參見95年度偵續字第401 號偵查卷第
    9 頁），經核與前述警詢錄音帶譯文不合，是自不得據此證
    述作為不利被告之證據，此乃當然。
  (八)被告所辯：曾於95年3 月13日撥打數通電話與邱惠芳聯繫，
    又同月16日亦同，因有時學生前來找邱惠芳，故電話有時須
    中斷，且邱惠芳辦公室之行動電話收訊不好，故除撥至邱惠
    芳之分機外，亦撥打至邱惠芳之行動電話，且須撥接數通等
    語。查證人邱惠芳業於同年5 月23日偵查中結證：伊於同年
    3 月13日上午9 時許及同年3 月16日下午5 時許，均有接獲
    被告之來電，被告有時使用行動電話，有時使用市內電話，
    同年3 月16日因伊比較晚下班，確實有接到被告電話，並談
    論公事等語（參見95年度偵字第11032 號偵查卷第38頁至第
    39頁）；又於同年9 月27日偵查時復證述：伊於同年3 月13
    日上午9 時許，曾接獲被告撥打至學校之電話1 通，及撥打
    至伊行動電話之電話，至有幾通，則已忘記，雙方係討論護
    理業務，但因伊辦公室之行動電話收訊不佳，且可能為處理
    學生事務，故伊之行動電話無法連續談論過久，因此通聯紀
    錄上始可見被告撥打至學校之電話多次，同年3 月16日下午
    5 時17分許，伊尚在校內等候小孩下課，故亦接到被告撥打
    之電話等語（參見95年度偵續字第401 號偵查卷第24頁），
    前後證詞並無齟齬之處，且與被告前揭辯詞，互核一致。而
    告訴人亦不否認證人邱惠芳於接獲第2 通恐嚇電話後，欲向
    校長報告該情時，途經邱惠芳辦公室，其座位上雖無人，但
    辦公室係開啟著（參見95年度偵續字第401 號偵查卷第11頁
    ），參諸常情，一般人如下班且已離開工作場所，應當將其
    上班處所之門帶上，從而，以邱惠芳之辦公室仍開啟，而邱
    惠芳亦證述伊尚未下班，則被告於95年3 月16日下午5時17
    分許撥打之電話，係由邱惠芳接聽，並不悖於事理。尤以，
    被告除有起訴書所指之2 通話撥打至二重國中之電話外，於
    同年3 月13日，尚有上午8 時40分58秒許（通話至上午8 時
    41分50秒許）、上午10時30分41秒（通話至上午10時31分17
    秒）、下午1 時6 分58秒（通話至下午1 時7 分36 秒 許）
    、下午1 年48分12秒許（通話至下午1 時49分許），亦有該
    通聯紀錄可稽（參見95年度偵字第11032 號偵查卷第10頁、
    第11頁），益可徵證人邱惠芳所證非虛。
  (九)至告訴人認渠與邱惠芳略有過節（參見95年度偵續字第401
    號偵查卷第12頁），又或二重國中學校電腦網站載有對邱惠
    芳毀譽不一之評論（參見95年度偵字第11032 號偵查卷第27
    頁至第31頁），均不足輾轉推論被告必然涉犯本件恐嚇犯行
    ；此外，告訴人尚於偵查及本院審理時另懷疑係該校家長委
    員李訓銀對其恐嚇，然依上述證據，亦無從證明被告有幫助
    李訓銀或其他人恐嚇告訴人之犯行。
五、綜上各情，本院調查現有證據，均難逕指被告涉有起訴書所
    指犯嫌，又本院復查無其他稽證，可資證明其有其他恐嚇犯
    行，故不能證明被告犯罪，是應為其無罪判決之諭知。
據上論斷，應依刑事訴訟法第301 條第1 項，判決如主文。
中　　華　　民　　國　　96　　年　　7 　　月　　13　　日
                  刑事第十四庭  審判長法　官  林海祥
                                      法  官  許必奇
                                      法  官  朱敏賢
以上正本證明與原本無異。
如不服本判決應於送達後10日內向本院提出上訴狀。
                                      書記官　郭勝華
中　　華　　民　　國　　96　　年　　7 　　月　　13　　日
